【裁判字號】    90,簡上,36
【裁判日期】    900418
【裁判案由】    電子遊戲場業管理條例
【裁判全文】
臺灣高雄地方法院刑事判決                            九十年度簡上字第三六號
    上  訴  人  乙○○
    即  被  告
右列上訴人因違反電子遊戲場業管理條例案件，不服甲○高雄簡易庭中華民國九十年
一月十二日九十年度雄簡字五號所為第一審簡易判決（聲請簡易判決處刑案號：八
十九年度偵字第二五三二一號），提起上訴，甲○管轄之第二審合議庭判決如左：
    主  文
上訴駁回。
    事  實
一、乙○○明知未依電子遊戲場業管理條例辦理營利事業登記者，不得經營電子遊戲
    場業，竟仍自民國八十九年五月一日起，未經向主管機關高雄市政府建設局申請
    設立登記，擅自在高雄市旗津區○○○路一九一號一樓，擺設電子遊戲機「Ａ９
    ００二代」三台、「動物奇觀二代」一台、「賓果」一台、「水果精靈」一台及
    「春秋二代」一台共七台而為營業，以供不特定人娛樂打玩，每日營業額約新臺
    幣三百元，嗣於八十九年十月十八日上午十時三十分許，適有姚順來在場打玩，
    經警在上址臨檢查獲。
二、案經高雄市政府函送臺灣高雄地方法院檢察署檢察官偵查起。
    理  由
一、右揭被告未經向主管機關高雄市政府建設局申請設立登記，擅自擺設電子遊戲機
    「Ａ９００二代」三台、「動物奇觀二代」一台、「賓果」一台、「水果精靈」
    一台及「春秋二代」一台共七台，而經營電子遊戲場業之犯罪事實，業據被告乙
    ○○坦承不諱，且有高雄市政府警察局鼓山分局檢查紀錄乙紙在卷足憑。足徵被
    告之自白與事實相符，事證明確，被告犯行應堪認定，應依法予以論罪科刑。
二、按電子遊戲場業管理條例第十五條雖僅規定：「未依本條例規定辦理營利事業登
    記者，不得經營電子遊戲場業」，惟對照同條例第十六條「非電子遊戲場業之其
    他營利事業，不得就其營業場所，供『他人』設置電子遊戲機營業」之規定，顯
    見具有較高違法性之「非電子遊戲場業之其他營利事業，未經許可『自行』設置
    電子遊戲機營業」，亦應不在容許之列，而同受該條例第十五條規範。是以不論
    非電子遊戲場業之其他營利事業之規模大小，或是否以擺設電子遊戲機供不特人
    打玩為其主要營業項目，均非所問，此觀該條例第十五條規定之立法意旨係「為
    健全電子遊戲場之營業秩序」自明。因而，任何人未依該條例規定辦理電子遊戲
    場業之營利事業登記者，除不得經營電子遊戲場業外，亦不得在騎樓、走道、寺
    廟、補習班等場所，自行設置電子遊戲機營業，此不啻為電子遊戲場業管理條例
    第十五條之規定所欲揭櫫之真正意旨，經濟部八十九年三月七日經（八九）商字
    第八九○○五五二一號函同此認定，亦可供參酌。是核被告所為係犯電子遊戲場
    業管理條例第二十二條之違反第十五條規定，未依電子遊戲場業管理條例規定辦
    理營利事業登記，不得經營電子遊戲場業之罪，應依該罪論處。
三、刑法第三十八條第一項第二款所謂供犯罪所用之物，須與犯罪具有直接關係且專
    供犯罪所用，始該當之，此有最高法院五十五年度台上字第一八○○號判決及十
    八年度上字第一四二七號判例表示：「船隻並非專供販運私鹽之用，原判決於沒
    收私鹽之外，並將船隻沒收，殊屬不當」。又比例原則係淵源於憲法上法治國家
    思想一般法律原則之一種，具憲法層次效力，故該原則拘束行政、立法及司法等
    行為，此行政法院著有八十三年十月二十八日判字第二二九一號判決可資參照。
    刑法第三十八條第一項第二款固規定被告所有供犯罪所用之物，得沒收之，惟參
    酌首揭判例，縱經認定係屬「與犯罪有直接關係」之「供犯罪所用之物」，其是
    否應為沒收之宣告，仍應就是否「專供」犯罪所用而為審認。蓋前開電子遊戲機
    具既非屬賭博性質，而純係供遊戲娛樂之用，僅因電子遊戲場業管理條例之規範
    ，致其設置機具之行為構成犯罪，經細究其實質，該機具尚非得認定係為「專供
    」犯罪之用，倘經沒收，不僅於犯罪之預防尚無實質之助益，且徒增司法資源之
    耗費。再者，本件前述之電子遊戲機具並非違禁物，依刑法第三十八條第三項前
    段及第一項第二款規定，僅係「得」沒收之物，並非「應」予沒收之物，是其沒
    收與否，法院仍得依實際情況而為適當之裁量，且該機具又非「專供」犯罪之用
    者，此皆如前述，況被告並未以該電子遊戲機作為賭博等違背社會善良風俗之用
    ，再參以被告所涉僅係最重本刑為一年以下有期徒刑之罪，如將前揭電子遊戲機
    具予以沒收，而致被告另蒙受財產上重大損失，就其所受處罰之刑度與其所受損
    害財產之價值相較，衡諸上開行政法院判決要旨，似與憲法上之比例原則有所不
    符，且上開機具亦未經扣案，從而就該等機具自無宣告沒收之必要，附此敘明。
四、原審因適用電子遊戲場業管理條例第二十二條，刑法第十一條前段、第四十一條
    第一項，罰金罰鍰提高標準條例第二條，以簡易判決量處被告拘役四十五日，如
    易科罰金，以三百元折算一日，經核認事用法均無違誤，量刑亦稱妥適；被告上
    訴意旨，認量刑過重，指摘原判決不當，為無理由，應予駁回。
據上論斷，應依刑事訴訟法第四百五十五條之一第一項、第三項、第三百六十八條，
判決如主文。
本案經檢察官吳傑人到庭執行職務。
中      華      民      國      九十      年      四      月    十八    日
                                      臺灣高雄地方法院刑事第六庭
                                        審判長法  官  趙家光
                                              法  官  洪榮家
                                              法  官  張世賢
不得上訴
                                              書記官  蔡琬玲
中      華      民      國      九十      年      四      月    十八    日


司法院資訊處製作；財團法人民間司法改革基金會備份。
